臺灣高等法院民事判決　　　　　　　　95年度上易字第1074號
上　訴　人　甲○○
被　上訴人　乙○○
上列當事人間請求損害賠償事件，上訴人對於中華民國九十五年
十月十二日臺灣臺北地方法院九十五年度訴字第九一二六號第一
審判決，提起上訴，本院於九十六年二月六日言詞辯論終結，判
決如下：
    主  文
上訴駁回。
第二審訴訟費用由上訴人負擔。
    事實及理由
一、上訴人起訴主張：訴外人黃俊傑於民國（下同）九十三年七
    月二十三日下午十時十五分許，駕駛車牌號碼０１５０—Ｆ
    Ｍ自用小客車，自台北縣新店北新路由北向南方向，停靠在
    北新路二段一０七之一號前，欲由外側向左駛入道路時，適
    上訴人騎乘車號ＡＬＯ—４４１號之普通重型機車沿同方向
    行駛在其左後方，被上訴人則駕駛車牌號碼５Ｄ—７７４７
    號自用小客車沿同方向行駛在上訴人之左側車道，由於訴外
    人黃俊傑之過失（上訴人已與之和解）貿然向左靠行，使上
    訴人向左偏閃，而被上訴人自後方見上訴人車輛，原應採取
    減速或可避免碰撞之安全措施，然被上訴人竟未減速避免碰
    撞仍依原有速度前進，致上訴人遭從後方前進之被上訴人駕
    駛車輛之右前葉子板碰撞被上訴人車輛之左後方，造成上訴
    人受有左肘肱骨髁關節內粉碎型骨折之嚴重傷害，經醫治後
    左肘遺存運動障礙，屈伸範圍僅八十度。被上訴人與訴外人
    黃俊傑共同不法侵害上訴人之身體健康，是上訴人請求被上
    訴人減少勞動能力以及非財產上損害共新台幣（下同）六十
    萬元等語。爰本於民法一百八十五條、一百九十三條以及一
    百九十五條之法律關係，求為命上訴人給付被上訴人六十萬
    元及自起訴狀繕本送達之翌日起按年息百分之五計算之利息
    之判決。（原判決駁回上訴人之訴。上訴人就敗訴部分全部
    上訴。）上訴聲明：(一)原判決廢棄。(二)被上訴人應給付上訴
    人六十萬元及自起訴狀繕本送達之翌日起按年息百分之五計
    算之利息。(三)第一、二審訴訟費用由被上訴人負擔。
二、被上訴人則以：否認被上訴人有任何過失，本案業經台灣省
    台北縣車輛行車事故鑑定委員會鑑定，並由上訴人聲請覆議
    ，該鑑定意見書及覆議意見書均未稱被上訴人有任何過失，
    且當時發生經過係前面有車子出來，上訴人從後面插過來，
    因沒路走始碰到我的燈。被上訴人對上訴人自無庸負任何民
    事賠償責任等語，資為抗辯。答辯聲明：駁回上訴。
三、查上訴人主張訴外人黃俊傑於九十三年七月二十三日下午十
    時十五分許，駕駛車牌號碼０１５０—ＦＭ自用小客車，自
    台北縣新店北新路由北向南方向，停靠在北新路二段一０七
    之一號前，欲由外側向左駛入道路時，適上訴人騎乘車號Ａ
    ＬＯ—４４１號之普通重型機車沿同方向行駛在其左後方，
    被上訴人則駕駛車牌號碼５Ｄ—７７４７號自用小客車沿同
    方向行駛在上訴人之左側車道，由於訴外人黃俊傑之過失貿
    然向左靠行，使上訴人向左偏閃，致上訴人遭從後方前進之
    被上訴人駕駛車輛之右前葉子板碰撞被上訴人車輛之左後方
    ，造成上訴人受有左肘肱骨髁關節內粉碎型骨折之嚴重傷害
    ，經醫治後左肘遺存運動障礙，屈伸範圍僅八十度等情，業
    據提出診斷證明書影本四紙為證，並經本院依職權調取台灣
    台北地方法院檢察署九十四年偵字第一三五八０號偵查卷宗
    核閱屬實，復為被上訴人所不爭執，自堪信為真實。上訴人
    另主張：被上訴人自後方見上訴人車輛，原應採取減速或可
    避免碰撞之安全措施，然被上訴人竟未減速避免碰撞仍依原
    有五十公里以上之時速前進，致上訴人遭從後方前進之被上
    訴人駕駛車輛之右前葉子板碰撞被上訴人車輛之左後方，因
    重力加速度的結果，造成上訴人受有左肘肱骨髁關節內粉碎
    型骨折之嚴重傷害，本於民法第一百八十五條、第一百九十
    三條以及第一百九十五條之法律關係，求為命上訴人給付被
    上訴人六十萬元本息等語，則為被上訴人所否認，並以上開
    情詞置辯。是以本件兩造爭執要點即在於：被上訴人於事故
    發生時有無過失？即被上訴人見到上訴人之車輛，是否有應
    採取減速或可避免碰撞之安全措施，竟未減速避免碰撞而有
    過失？上訴人依侵權行為請求被上訴人賠償減少勞動能力以
    及非財產上損害有無理由？
四、被上訴人於事故發生時有無過失？即被上訴人見到上訴人之
    車輛，是否有應採取減速或可避免碰撞之安全措施，竟未減
    速避免碰撞而有過失？上訴人依侵權行為請求被上訴人賠償
    減少勞動能力以及非財產上損害有無理由？
  (一)按當事人主張有利於己之事實者，就該事實負舉證之責，民
    事訴訟法第二百七十七條前段定有明文。又於侵權行為之法
    律關係中，應由主張有過失之人，就他方之過失事實負舉證
    之責。
  (二)經查，本件事故，依事故發生之道路交通事故現場圖以及現
    場照片可知，訴外人黃俊傑之車尾尚有一半在公車停靠之原
    車道上，呈斜置狀態，且車頭較上訴人之機車位置更前面，
    顯見黃俊傑之車尚未完成切入車道之動作，而上訴人機車位
    置於黃俊傑之車頭後方，衡情應於尚未完成閃避黃俊傑之車
    頭時，即已發生事故，自不可能如上訴人所述，其係閃避後
    直行始遭被上訴人撞擊。（見九十四年偵字第一三五八０號
    偵查卷宗第四三頁）又衡諸上訴人於事故發生後之第一次筆
    錄中亦自承：「我只看到要切出之車輛，並未看到對方車輛
    」，（見九十四年偵字第一三五八０號偵查卷宗第十七頁）
    足見上訴人係為閃避黃俊傑之車，未注意被上訴人所駕駛之
    車輛位置，而緊急欲切入被上訴人駕駛直行之車道內，致與
    被上訴人之車發生擦撞受傷，於該等突發情形，自難要求被
    上訴人應採取何等措施，而以此認被上訴人有何過失。
  (三)上訴意旨雖又主張：由事故照片公車乘客上下車格所示：前
    右有電線桿站立，上訴人在上述地點乘騎時見第一格時已往
    左移動，「停車格第一格長為十三點六公尺加上第二格十六
    點二公尺」，況且被上訴人乙○○駕駛車牌號碼５Ｄ—７７
    ４７號自用小客車自述：由前綠燈起步加速至事故路段之地
    點，車速應不止五十公里，何況直接綠燈至第一公車格約三
    十公尺？顯見被上訴人乙○○所言有爭議，上訴人於車禍事
    故發生後之第一次筆錄中亦自承：「我只看到要切出之車輛
    ，並未看到對方車輛」，（見九十四年偵字第一三五八０號
    偵查卷宗第十七頁），此論述既代表被上訴人乙○○駕駛自
    用小客車，自承約四至五公尺為不實？依撞擊之結果應時速
    超過五十公里以上？云云。惟查原判決所引：「我只看到要
    切出之車輛，並未看到對方車輛」之筆錄，係原告即上訴人
    於偵訊中所自承，並非被上訴人之陳述，顯不能由此推論被
    上訴人所述不實或其車速多少，是上訴人就其主張有利於己
    之事實存在，顯尚未能舉證以實其說，執此上訴，即非可採
    。又上訴人於上訴時所提之剪報，上訴人自承係有關另案車
    禍之報導，既與本案無關，自不足據為上訴人有利之證據。
    再參以本案之事故，亦業經台灣省台北縣車輛行車事故鑑定
    委員會鑑定，並由上訴人聲請覆議，該鑑定意見書及覆議意
    見書均認為被上訴人並無任何過失，有被上訴人提出該等鑑
    定意見書及覆議書在卷可參，此外上訴人復無法舉證證明被
    上訴人就本件事故之發生有何過失之情事。上訴人於言詞辯
    論時，亦一再主張覆議結果認定上訴人與被上訴人均無過失
    。則上訴人之損害，自應由有過失而為肇事原因之黃俊傑負
    責賠償，被上訴人既無過失，自毋庸負賠償責任。上訴人以
    被上訴人就本件事故之發生有過失為由，請求減少勞動能力
    之損失以及非財產上之損害賠償即無理由，應予駁回。
五、綜上所述，上訴人主張，被上訴人與訴外人黃俊傑共同不法
    侵害上訴人之身體健康云云，不足採信。從而，上訴人本於
    民法第一百八十五條、第一百九十三條以及第一百九十五條
    之法律關係，求為命上訴人給付被上訴人減少勞動能力以及
    非財產上損害共六十萬元及自起訴狀繕本送達之翌日起按年
    息百分之五計算之利息，為無理由，不應准許。原審為上訴
    人敗訴之判決，於法並無不合。上訴意旨指摘原判決不當，
    求予廢棄改判，為無理由，應予駁回。
六、本件事證已臻明確，兩造其餘之攻擊防禦方法及所提之證據
    ，經審酌後認均無礙判決之結果，爰不予一一論述。
七、據上論結，本件上訴為無理由，爰依民事訴訟法第四百四十
    九條第一項、第七十八條，判決如主文。
中　　華　　民　　國　　96　　年　　3 　　月　　 6 　　日
　　　　　　　　　  民事第三庭
                      　審判長法　官   林敬修
　　　　　　　　　　          法　官   黃騰耀
　　　　　　　　　　          法　官   藍文祥
正本係照原本作成。
不得上訴。
中　　華　　民　　國　　96　　年　　3 　　月　　7 　　日
　　　　　　　　　　　  　　　書記官   顧倪淑貞
